最高法院刑事判決　　　　　　　　　　　　　　　八十八年度台上字第二五三一號
　　上　訴　人　張彥价
右上訴人因自訴人郭輝耀自訴偽造有價證券案件，不服台灣高等法院高雄分院中華民
國八十六年六月二十四日第二審判決（八十六年度上訴字第六三七號，自訴案號：台
灣高雄地方法院八十五年度自字第七四五號），提起上訴，本院判決如左：
    主  文
原判決撤銷，發回台灣高等法院高雄分院。
    理  由
本件原判決認定上訴人張彥价於民國八十四年三月間，同意其妻葉秀妹以其名義召集
每會新台幣（下同）一萬元，每月二十五日開標一次，會期自八十四年三月二十五日
起，至八十六年六月二十五日止之互助會，詎於八十五年一月二十五日，葉秀妹主持
標會時，上訴人明知葉秀妹偽造郭輝耀名義之標單，冒標得該次會款，並偽造郭輝耀
之印章，用以偽造郭輝耀為發票人，發票日期八十五年一月二十五日，面額一萬元之
本票，竟與葉秀妹基於共同意圖為自己不法所有之概括犯意，或由上訴人，或由葉秀
妹持該偽造之本票連續向陳典等活會會員詐收會款。八十五年五月二十五日，上訴人
又明知葉秀妹偽造莊雅玲之標單冒標得會款，及偽造莊雅玲為發票人，發票日期八十
五年五月二十五日，面額一萬元之本票，竟又基於同一概括犯意，與其妻葉秀妹共同
意圖為自己不法之所有，仍由上訴人或由葉秀妹持上開偽造之本票向陳典等活會會員
詐收會款等情，因而撤銷第一審判決，改判依牽連關係從一重論處上訴人共同連續行
使偽造有價證券罪刑，固非無見。
惟查：本件第一審依牽連關係論處上訴人行使偽造私文書、偽造有價證券及詐欺三罪
，從一重之偽造有價證券罪處斷，原審審理結果，如認上訴人所為應僅成立行使偽造
有價證券及詐欺二罪，即應詳細說明其何以不成立行使偽造私文書及偽造有價證券罪
之理由，原判決未詳予說明，僅略謂「偽造標單及本票，均是葉秀妹所為，被告（上
訴人）並無與之共犯，尚難科以偽造文書及偽造有價證券刑責。」云云，已嫌判決理
由不備。又偽造之有價證券，不問屬於犯人與否，沒收之，刑法第二百零五條定有明
文。是對偽造有價證券之數目（張數），應於事實欄內詳為記載，並予沒收之諭知，
原判決對上訴人與葉秀妹共同行使之偽造本票，數目為何﹖持向何人行使﹖均未詳予
查明，於事實欄內明確記載，對偽造之本票，復未諭知沒收，除不足為適用法令之基
礎外，亦有判決不適用法則之違誤。上訴意旨指摘原判決違法，非無理由，認應發回
更審，期臻翔適。關於詐欺罪部分，因原判決認與行使偽造有價證券罪部分有方法結
果之牽連關係，併予發回。
據上論結，應依刑事訴訟法第三百九十七條、第四百零一條，判決如主文。
中      華      民      國    八十八    年      五      月     十九     日
                              最高法院刑事第二庭
                                  審判長法官  莊  來  成
                                        法官  呂  潮  澤
                                        法官  謝  俊  雄
                                        法官  白  文  漳
                                        法官  蘇  振  堂
      右正本證明與原本無異
                                              書  記  官
中      華      民      國    八十八    年      五      月    二十四    日
